臺灣基隆地方法院刑事判決
  111年度交易字第216號
公  訴  人  臺灣基隆地方檢察署檢察官
被      告  賴陳冷


輔  佐  人
即被告之女  賴慈鈴


被      告  魏明泉


上列被告因過失傷害案件，經檢察官提起公訴（111年度調院偵
字第28號），本院判決如下：
    主  文
魏明泉犯過失傷害罪，處拘役參拾日，如易科罰金，以新臺幣壹
仟元折算壹日。
賴陳冷犯過失傷害罪，處拘役肆拾伍日，如易科罰金，以新臺幣
壹仟元折算壹日。
    事  實
一、魏明泉於民國110年9月10日下午6時31分許，駕駛車牌號碼0
    00-0000號普通重型機車，沿基隆市安樂區安一路往基金一
    路方向行駛，行經安一路348之19號前時，其本應注意車前
    狀況，隨時採取必要之安全措施，而依當時天候陰、夜間有
    照明、柏油路面乾燥無缺陷、無障礙物且視距良好，並無不
    能注意之情事，竟疏未注意及此，貿然直行。適行人賴陳冷
    在未設行人穿越設施之該路段往安一路348之19號之方向穿
    越道路，亦原應注意左右有無來車後，小心迅速穿越，且依
    上揭客觀情狀，其亦無不能注意之情事，竟亦未注意及此，
    即貿然穿越道路，因魏明泉煞停不及，撞及賴陳冷，致二人
    倒地，魏明泉因而受有頭部外傷併蜘蛛膜下腔出血、腦震盪
    等傷害，賴陳冷則因而受有外傷性蜘蛛膜下腔出血、右髖臼
    前柱骨折、右側外耳道撕裂傷、右手臂撕裂傷2.5公分、頭
    皮撕裂傷2.5公分等傷害。
二、案經魏明泉、賴陳冷訴由基隆市警察局第四分局報請臺灣基
    隆地方檢察署檢察官偵查起訴。
    理  由
壹、程序部分：
    本案據以認定被告魏明泉、賴陳冷犯罪之供述證據，公訴人
    及被告二人、被告賴陳冷之輔佐人在本院審理時均未爭執其
    證據能力，復經本院審酌認該等證據之作成並無違法、不當
    或顯不可信之情況，而非供述證據亦非公務員違背法定程序
    所取得，依刑事訴訟法第159條之5第2項、第158條之4規定
    反面解釋，均有證據能力，合先敘明。
貳、實體部分：
一、訊據被告魏明泉就上揭事實坦承不諱，被告賴陳冷及其輔佐
    人則矢口否認被告陳賴冷有何過失傷害犯行，辯稱：從監視
    器畫面可以看到，被告賴陳冷在穿越馬路的時候有注意其右
    方，故被告賴陳冷並無過失，況被告魏明泉頭部之傷勢，可
    能係因其安全帽沒有繫帶，倒地後頭部未能受安全帽保護所
    致云云。惟查：
　㈠被告魏明泉於110年9月10日下午6時31分許，駕駛車牌號碼00
    0-0000號普通重型機車，沿基隆市安樂區安一路往基金一路
    方向行駛，行經安一路348之19號前時，適被告賴陳冷在未
    設行人穿越設施之該路段往安一路348之19號之方向穿越道
    路，因被告魏明泉疏未注意車前狀況，煞停不及，撞及被告
    賴陳冷，致被告二人倒地，被告魏明泉受有頭部外傷併蜘蛛
    膜下腔出血、腦震盪等傷害，被告賴陳冷則受有外傷性蜘蛛
    膜下腔出血、右髖臼前柱骨折、右側外耳道撕裂傷、右手臂
    撕裂傷2.5公分、頭皮撕裂傷2.5公分等傷害等情，業據被告
    魏明泉於警詢、偵訊及本院審理時、被告賴陳冷於警詢及偵
    訊時供承不諱（見臺灣基隆地方檢察署111年度偵字第2738
    號卷＜下稱偵卷＞第14頁至第16頁、第18頁至第19頁、第94頁
    至第95頁，本院卷第54頁、第70頁），並有基隆市警察局第
    四分局道路交通事故現場圖、道路交通事故調查報告表㈠、㈡
    、被告二人出具之基隆長庚紀念醫院診斷證明書各1份、路
    口監視器畫面截圖6張及現場照片10張在卷可稽（見偵卷第2
    9頁至第33頁、第55頁至第71頁），首堪認定。
　㈡復按道路交通安全規則所指之汽車，除該規則同一條文或相
    關條文就機車另有規定者外，係指在道路上不依軌道或電力
    架線而以原動機行駛之車輛，且包括機車；汽車行駛時，駕
    駛人應注意車前狀況，並隨時採取必要之安全措施，道路交
    通安全規則第2條第1項第1款、第2項、第94條第3項分別定
    有明文。本件被告魏明泉領有駕駛執照，對上揭規定自屬知
    之甚稔，且應確實遵守。而本件道路交通事故發生時天候陰
    、夜間有照明、柏油路面乾燥無缺陷、無障礙物且視距良好
    ，並無不能注意之情事，有上揭道路交通事故調查報告表㈠
    附卷可憑，詎被告魏明泉竟疏未注意，貿然直行，致生本件
    道路交通事故，其就本件事故應負過失責任，至為灼然。又
    被告賴陳冷確因本件交通事故受有前開傷害之事實，亦有被
    告賴陳冷出具之上開診斷證明書1紙可佐，故被告魏明泉之
    過失行為與被告賴陳冷所受之前開傷害間，具有相當因果關
    係，亦堪認定。綜上所述，足認被告魏明泉之自白與事實相
    符，堪以採信。
　㈢被告陳賴冷及其輔佐人固以前詞置辯，然查：
　⒈按行人在未設行人穿越設施，亦非禁止穿越之路段穿越道路
    時，應注意左右無來車，始可小心迅速穿越，道路交通安全
    規則第134條第6款定有明文。然依被告賴陳冷於偵訊時供稱
    ：過馬路前我有看左右兩邊有無來車，我有看到被告魏明泉
    ，被告魏明泉的車速沒有很快，我以為他跟我的距離夠遠，
    我走得過去，當時我是用走的，我沒有走斑馬線，那裡沒有
    斑馬線等語（見偵卷第95頁），可知被告賴陳冷於未設行人
    穿越設施之該路段穿越道路之際，於注意其右方有由被告魏
    明泉駕駛而來之車輛後，仍於前揭無不能注意情事之客觀狀
    況下，率爾以走路步行之速度穿越道路，並未依上開規定小
    心且迅速穿越，足徵被告賴陳冷確有過失。另本案經交通部
    公路總局車輛行車事故鑑定覆議會鑑定後，鑑定結果亦認：
    被告賴陳冷，行經分向線路段，夜間穿越車道疏未注意右方
    來車，小心穿越，為肇事主因。被告魏明泉駕駛普通重型機
    車，行經分向線路段，疏未注意前方有行人穿越車道，並未
    妥採必要之安全措施，為肇事次因，此有上開覆議會111年2
    月25日0000000案覆議意見書1份在卷可參（見偵卷第111頁
    至第113頁），益證被告賴陳冷、魏明泉均有過失。被告賴
    陳冷及其輔佐人辯稱被告賴陳冷並無過失云云，尚難採信。
    又被告魏明泉確因本件交通事故受有前開傷害之事實，亦有
    被告魏明泉出具之前開診斷證明書1紙可佐，故被告賴陳冷
    之過失行為與被告魏明泉所受之前開傷害間，具有相當因果
    關係，同堪認定。
　⒉被告賴陳冷及其輔佐人固另辯稱被告魏明泉頭部之傷勢，可
    能係因其安全帽沒有繫帶，倒地後頭部未能受安全帽保護所
    致云云，並提出現場照片1張為證（見偵卷第104頁左下方）
    。而觀諸上揭照片，被告魏明泉之安全帽係以開口朝下之方
    式，放置於其機車座墊上，故無法窺見該安全帽下方之狀況
    ，無從僅憑該張照片推斷其安全帽有無繫帶。況被告魏明泉
    於事發時確有依規定配戴安全帽乙節，有上開道路交通事故
    調查報告表㈡及路口監視器畫面截圖為證。其等徒憑主觀臆
    測，指稱被告魏明泉未依規定配戴安全帽云云，亦非可採。
　㈣綜上所述，被告陳賴冷及其輔佐人所辯各節，要屬臨訟卸責
    之詞，無足採信。本案事證明確，被告二人犯行均堪認定，
    應予依法論科。
二、論罪科刑：
  ㈠核被告二人所為，均係犯刑法第284條前段之過失傷害罪。
  ㈡被告二人肇事後，在警方尚未查悉犯罪嫌疑人時，即主動向
    員警自首前情並接受裁判，此有道路交通事故肇事人自首情
    形紀錄表1紙附卷可參（見偵卷第45頁）。被告二人於犯罪
    未經發覺前，自首並接受裁判，爰均依刑法第62條前段規定
    減輕其刑。
  ㈢被告賴陳冷係23年8月生，有其個人戶籍資料查詢結果1紙在
    卷可考（見本院卷第33頁）。其於行為時係年滿80歲之人，
    爰依刑法18條第3項規定減輕其刑，並依法遞減之。
  ㈣爰以行為人之責任為基礎，審酌被告二人疏未遵守交通規則
    ，致對方受有上開身體傷害，行為已有不該，復迄未達成和
    解，賠償對方所受之損害，惟被告魏明泉犯罪後已坦承犯行
    ，犯後態度尚非惡劣，而被告賴陳冷犯後則矢口否認犯行，
    犯後態度非佳；另參酌其等之素行、違反注意義務之程度、
    智識程度、生活狀況（見偵卷第17頁、第25頁被告二人警詢
    筆錄受詢問人欄，本院卷第70頁至第71頁被告二人於本院審
    理時之自述）、犯罪所生之損害等一切情狀，分別量處如主
    文所示之刑，並均諭知易科罰金之折算標準，以示懲儆。
據上論斷，應依刑事訴訟法第299條第1項前段，判決如主文。
本案經檢察官吳欣恩提起公訴，檢察官陳虹如到庭執行職務。
中　　華　　民　　國　　111 　年　　10　　月　　26　　日
                  刑事第四庭  法  官    謝昀芳 
以上正本證明與原本無異。
如不服本判決，應於收受判決後20日內向本院提出上訴書狀，並
應敘述具體理由。其未敘述上訴理由者，應於上訴期間屆滿後20
日內向本院補提理由書（均須按他造當事人之人數附繕本）。「
切勿逕送上級法院」。
中　　華　　民　　國　　111 　年　　10　　月　　26　　日
                              書記官    陳維仁
附錄本案論罪科刑法條：
刑法第284條
因過失傷害人者，處一年以下有期徒刑、拘役或十萬元以下罰金
；致重傷者，處三年以下有期徒刑、拘役或三十萬元以下罰金。